臺灣高等法院刑事判決
110年度原上易字第1號
上  訴  人  
即  被  告  金長明



原      審
辯  護  人  陳奕仲律師
上列上訴人因妨害自由等案件，不服臺灣士林地方法院109年度
審原易字第35號，中華民國109年11月25日第一審判決（起訴案
號：臺灣士林地方檢察署109年度調偵字第735號），為被告利益
提起上訴，本院判決如下：
    主  文
上訴駁回。
    理  由
一、按不服地方法院之第一審判決而上訴者，應向管轄第二審之
    高等法院為之；上訴書狀應敘述具體理由；第二審法院認為
    上訴書狀未敘述理由或上訴有第362條前段情形，應以判決
    駁回之，刑事訴訟法第361條第1項、第367條前段定有明文
    。就修法過程以觀，原草案為：「依前項規定提起上訴者，
    其上訴書狀應敘述理由，並引用卷內訴訟資料，具體指摘原
    審判決不當或違法之事實。其以新事實或新證據為上訴理由
    者，應具體記載足以影響判決結果之理由。」嗣經修正通過
    僅保留「上訴書狀應敘述具體理由」之文字，其餘則刪除，
    故所稱「具體理由」，並不以其書狀應引用卷內訴訟資料，
    具體指摘原審判決不當或違法之事實，亦不以於以新事實或
    新證據為上訴理由時，應具體記載足以影響判決結果之情形
    為必要。但上訴之目的，既在請求第二審法院撤銷或變更第
    一審之判決，所稱「具體」，當係抽象、空泛之反面，若僅
    泛言原判決認事用法不當、採證違法或判決不公、量刑過重
    等空詞，而無實際論述內容，即無具體可言。從而，上開法
    條規定上訴應敘述具體理由，係指須就不服判決之理由為具
    體之敘述而非空泛之指摘而言。倘上訴理由就其所主張第一
    審判決有違法或不當之情形，已舉出該案相關之具體事由足
    為其理由之所憑，即不能認係徒托空言或漫事指摘；縱其所
    舉理由經調查結果並非可採，要屬上訴有無理由之範疇，究
    不能遽謂未敘述具體理由（最高法院106年度第8次刑事庭會
    議決議參照）。是僅泛言原判決認事用法不當、採證違法或
    判決不公、量刑過重，而無實際論述何以認事用法不當、採
    證違法、量刑過重者，自難認業已陳述具體理由。又按刑事
    訴訟法第361條第2項規定：「上訴書狀未敘述理由者，應於
    上訴期間屆滿後二十日內補提理由書於原法院。逾期未補提
    者，原審法院應定期間先命補正。」就其文義以觀，僅祇「
    理由」，而非「具體理由」，自應認係專就全未敘述理由一
    情予以規範，尚不包含雖敘述理由，卻非具體理由之情形在
    內，修正理由內且說明：「上訴理由是否具體，係屬第二審
    法院審查範圍，不在命補正之列」。是第一審法院僅須對於
    完全未敘述理由之上訴書狀，定期命為補正；對於載有具體
    或空泛（不具體）理由之上訴書狀，則無裁定命補正之餘地
    。又對照亦同時修正之刑事訴訟法第367條，增定於「上訴
    書狀未敘述理由」之情形，由第二審法院審判長定期間命補
    正。可知乃相互配套之規範，後者係因上訴人應於上訴書狀
    內，敘述其上訴之理由，為上訴合法之必備程式，於聲明上
    訴而完全未敘述理由之情形下，倘第一審法院漏未裁定命補
    正理由，即將卷、證送交第二審法院，仍不能發生移審效力
    ，因其上訴是否合法，尚在未確定狀態，故應由第二審法院
    之審判長基於訴訟程序指揮之職權，限期命為補正，俾消滅
    該不確定狀態；然於上訴書狀已記載理由，卻嫌空泛、不具
    體之情形，則因不符合法律上之程式，既明顯又確定，自毋
    庸贅命補正，而可依第367條前段規定，逕認上訴不合法，
    判決駁回之（最高法院97年度台非字第454號判決意旨參照
    ）。
二、原審辯護人依刑事訴訟法第346條規定，為上訴人即被告金
    長明（下稱被告）利益提起上訴略以：原判決認定被告犯強
    制罪且為累犯，判處有期徒刑3月及諭知易科罰金標準，故
    非無見；惟被告於本件警詢時、偵查中及原審審理中均自白
    犯罪，坦承不諱，對其行為亦深感歉意與悔意，其犯後態度
    可謂相當良好，品行仍佳，非謂惡劣，且審酌被告之犯罪事
    實，其情節仍屬輕微，犯罪情狀顯可憫恕，然原審判決量刑
    仍嫌過重，懇請酌量減輕其刑等語。
三、經查：
　㈠原審以被告於警詢、偵查、原審準備程序及審理時自白（見
    臺灣士林地方檢察署109年度偵字第7735號卷，下稱偵卷，
    第8至11、48至49頁，原審卷第58、79頁），並有證人即告
    訴人江威澔之證詞（見偵卷第13至17頁），以及監視器錄影
    畫面翻拍照片、車輛詳細資料報表等在卷可稽（見偵卷第20
    至22、25頁），而認被告所為，係犯刑法第304條第1項強制
    罪、同法第354條之毀損罪；且被告乃一行為觸犯數罪名，
    為想像競合犯，應依刑法第55條規定，從一重以強制罪論處
    。再審酌被告前經法院判處有期徒刑以上之罪刑並於108年2
    月1日執行完畢，且考量被告前因行車糾紛犯傷害、毀損罪
    ，經臺灣臺北地方法院以105年度審原簡字第49號判決判處
    罪刑確定，與本案當街攔阻告訴人車輛，同屬危害用路人行
    車安全之犯罪，並衡酌前案犯罪類型及執行方式、前案執行
    完畢日距離本案犯罪之時間、前案與本案之罪質是否相同、
    所侵害者是否為具有不可替代性、不可回復性之個人法益或
    其他重大法益、被告等人有無明顯之反社會性格等一切情狀
    後，認如加重其法定最低度刑，尚不至於使被告等人所受刑
    罰超過其所應負擔罪責，爰依司法院大法官會議釋字第775
    號解釋意旨及刑法第47條第1項規定，加重其法定最高及最
    低度刑；另說明本案在客觀上顯不足以引起一般人同情，並
    無何顯可憫恕之情，應無情輕法重之憾，而無刑法第59條規
    定適用之餘地；並沒收、追徵未扣案之安全帽1頂。原判決
    已詳敘其調查證據之結果及取捨證據認定之理由，從形式觀
    察，於法尚無不合。
　㈡又按量刑之輕重，係屬事實審法院得依職權自由裁量之事項
    ，茍於量刑時，已依行為人之責任為基礎，並斟酌刑法第57
    條各款所列情狀，而未逾越法定範圍，又未濫用其職權，即
    不得遽指為違法。原判決就對於被告之量刑部分，已審酌被
    告遇事不思理性處理，僅因行車糾紛，竟恣意當街以前述強
    暴方式妨害告訴人行使權利，造成告訴人莫大驚嚇，並影響
    公共秩序，其自我情緒管理、控制能力及法治觀念皆屬薄弱
    ，行為實屬不當。惟念被告犯後坦承犯行，且有悔意，雖有
    意以新臺幣（下同）3千至5千元賠償告訴人毀損部分之損失
    ，惟因告訴人不能接受該條件，以致未能成立調解，兼衡被
    告之犯罪動機、以前開強暴行為妨害告訴人行使權利，且持
    安全帽揮打車輛駕駛座晴雨窗之犯罪手段、所生危害，暨被
    告高中肄業、離婚、目前以送貨為業、月薪約3萬6千元之家
    庭生活經濟狀況等一切情狀為量刑之基準，量處有期徒刑3
    月且諭知如易科罰金之折算標準，是原審實已就被告之犯後
    態度、未能與告訴人達成和解、智識程度、生活狀況、犯罪
    動機、手段等刑法第57條各款所列情形為量刑審酌因素，既
    未逾越法定刑度，亦未濫用其自由裁量之權限，刑度亦屬妥
    適，核無不當或違法之情形。原審辯護人上訴意旨，形式上
    雖已敘述上訴理由，但未具體指摘原判決濫用刑罰裁量權限
    或有何不當或違法，而構成應予撤銷之具體事由，難謂已提
    出合於刑事訴訟法第361條第1項規定之具體理由。依上開說
    明，認上訴未敘明具體理由而不合法定程序，自應予駁回，
    並不經言詞辯論為之。
四、據上論斷，應依刑事訴訟法第367條前段、第372條，判決如
中　　華　　民　　國　　110 　年　　1 　　月　　11　　日
                  刑事第十一庭  審判長法　官  周煙平
                                      法　官  吳炳桂
                                      法　官  陳俞伶
以上正本證明與原本無異。
不得上訴。
                                      書記官  朱家麒
中　　華　　民　　國　　110 　年　　1 　　月　　11　　日